臺灣高雄地方法院刑事判決　　　　　　　94年度交易字第70號
公　訴　人　臺灣高雄地方法院檢察署檢察官
被　　　告　甲○○　男　22歲.
上列被告因過失致重傷害案件，經檢察官提起公訴（93年度偵字
第21345 號），嗣本院訊問被告，被告為有罪陳述，經受命法官
告知被告簡式審判程序之旨，並聽取當事人之意見後，本院合議
庭裁定由受命法官獨任進行簡式審判程序，本院判決如下：
    主  文
甲○○因過失傷害人致重傷，處有期徒刑伍月，如易科罰金，以
參佰元折算壹日。
    事  實
一、甲○○原考領有重型機車駕駛執照，惟因交通違規遭受吊銷
    駛執照之處分，視同未考領有重型機車駕駛執照，竟於民國
    93 年3月12日下午6 時40分許，駕駛車牌號碼NB8-708 號重
    型機車，沿高雄縣茄萣鄉○○○路，由東往西方向行駛，行
    經中正三路第一公墓前，本應注意超車時應顯示左方向燈，
    並與前車左側保持半公尺以上之間隔超過，行至安全距離後
    ，再顯示右方向燈駛入原行路線，而依當時天氣晴、夜間有
    照明、路面乾燥、無缺陷、無障礙物，視距良好等情況，並
    無不能注意之情事，竟疏未注意，未保持安全間隔而自右線
    超車，致撞及與其同向前進由乙○○所騎乘之腳踏車（乙○
    ○疏未靠邊行駛），致乙○○人車倒地，受有頭部外傷顱內
    出血，因此造成語言表達不清及肢體癱瘓，而達難以治癒之
    重傷害。甲○○於肇事後，主動向據報前往現場處理之員警
    表示其為肇事者而願接受裁判。
二、案經臺灣高雄地方法院檢察署檢察官指定乙○○之子丙○○
    訴由高雄縣政府警察局湖內分局報請臺灣高雄地方法院檢察
    署檢察官偵查起訴。
    理  由
一、本件被告甲○○所犯係死刑、無期徒刑、最輕本刑為3 年以
    上有期徒刑以外之罪，其於準備程序中就被訴事實為有罪之
    陳述，經告知簡式審判程序之旨，並聽取公訴人、被告之意
    見後，認為適宜進行簡式審判程序，依刑事訴訟法第273 條
    之1 第1 項規定，經合議庭裁定由受命法官獨任進行簡式審
    判程序，合先敘明。
二、上揭犯罪事實，業據被告甲○○於本院調查、審理時均坦承
    不諱，並有車禍現場照片28幀（警卷第9 至10頁、92年度發
    查卷第5 至9 頁）、道路交通事故調查報告表(一)、(二)（警卷
    第11至12頁）、道路交通事故現場圖（警卷第13頁）、道路
    交通事故談話紀錄表（警卷第14頁）各1 份在卷可稽。又本
    件車禍經送臺灣省高屏澎區車輛行車事故鑑定委員會鑑定結
    果亦認：被告甲○○駕駛重型機車超速未保持有安全間隔為
    肇事主因，被害人乙○○騎腳踏車未靠邊行駛為肇事次因，
    此有該鑑定委員會高屏澎區9400 06 號鑑定意見書1 份在卷
    可稽。又被害人因此車禍受有頭部外傷顱內出血，而造成語
    言表達不清與肢體癱瘓屬困難治癒恢復的功能障礙，此有財
    團法人奇美醫院診斷證明書3 份（警卷第15 頁 、92年度發
    查卷第10、11頁）、財團法人奇美醫院93年11 月9日（九三
    ）奇醫字第5659號函暨檢送乙○○之病情摘要、病歷相關資
    料影本（92年度發查卷第5 至22頁）在卷可稽，故被告之過
    失行為與被害人之傷害結果間應有相當因果關係，本案事證
    明確，被告犯行堪以認定。雖本件車禍之發生，被害人乙○
    ○亦有未靠邊行駛而與有過失，而為
    本件車禍肇事之次因，然並不能免除本件被告前揭過失行為
    與傷害間之相當因果關係，及其刑事責任。
三、按汽車超越時應顯示方向燈並於前車左側保持半公尺以上之
    安全間隔超過，行至安全距離後，再顯示右方向燈駛入原行
    路線，道路交通安全規則第101 第5 款後段定有明文。本件
    被告甲○○本應注意遵守上開規定，而當時又無不能注意之
    情事，竟未遵守上揭規定保持安全距離，肇致本件車禍發生
    而使被害人乙○○受有頭部外傷顱內出血，而造成語言表達
    不清及肢體癱瘓之傷害，屬困難治癒恢復的功能障礙，有財
    團法人奇美醫院93年11月9 日（九三）奇醫字第5659號函暨
    檢送乙○○之病情摘要、病歷相關資料影本（92年度發查卷
    第5 至22頁）在卷可參，故其受傷之情節於人之身體或健康
    均有重大影響，應屬刑法第10條第4 項第6 款之已達重大難
    治之重傷害。核被告所為，係犯刑法第284 條第1 項後段之
    過失致重傷罪。被告駕駛執照遭吊銷，自屬無駕駛執照，其
    無駕駛執照駕車，並肇致被害人受重傷，應依道路交通安全
    管理處罰條例第86條第1 項加重其刑。又被告於肇事後仍留
    在現場，於警方尚不知何人犯罪前，主動向據報前往處理之
    員警表明其為肇事者，並接受裁判等情，經證人即前往車禍
    現場處理之員警戊○○於本院審理時證述明確（見本院94
    年5 月3 日審判筆錄），其所為已符合刑法第62條前段規定
    之自首要件，應依法減輕其刑。被告同時有刑之加重及減輕
    事由，依法先加後減之。爰審酌被告過失之程度，及被害人
    之傷勢程度，將使告訴代行人及其家人均將面臨對被害人乙
    ○○終生無盡的照護及負擔，且迄今尚未與被害人家屬達成
    和解，惟念其犯後坦承犯行，並無前科，有卷附臺灣高等法
    院被告全國前案紀錄表1 份可按等一切情狀，爰量處如主文
    所示之刑，並諭知易科罰金之折算標準。
據上論斷，應依刑事訴訟法第273 條之1 第1 項、第299 條第1
項前段，道路交通管理處罰條例第86條第1 項，刑法第284 條第
1 項後段、第62條前段、第41條第1 項前段、第71條第1 項，罰
金罰鍰提高標準條例第1 條前段、第2 條，判決如主文。
本案經檢察官丁○○到庭執行職務。
中　　華　　民　　國　　94　　年　　5 　　月　　20　　日
                  交通法庭  法　官  陳月雯
以上正本證明與原本無異。
如不服本判決，應於判決送達後10日內，向本院提出上訴狀。
中　　華　　民　　國　　94　　年　　5 　　月　　20　　日
                            書記官  林佳蓉
附錄本判決論罪之法條
中華民國刑法第284條第1項
(過失傷害罪)
因過失傷害人者，處6 月以下有期徒刑、拘役或5 百元以下罰金
，致重傷者，處一年以下有期徒刑、拘役或5百元以下罰金。
